臺灣高等法院臺南分院民事判決
                                      107年度上字第151號
上  訴  人  陳貞年
訴訟代理人  賴鴻鳴  律師
            黃俊達  律師
            陳妍蓁  律師
            鄭淵基  律師
            陳思紐  律師
            張嘉琪  律師
被上 訴 人  林福鴻
訴訟代理人  吳聰億  律師
上列當事人間請求分配合夥利益等事件，上訴人對於中華民國10
7年5月9日臺灣雲林地方法院106年度訴字第598號第一審判決提
起上訴，本院於109年12月8日言詞辯論終結，判決如下：
    主  文
原判決關於駁回上訴人後開第二項之訴，及該假執行之聲請，暨
除確定部分外訴訟費用之裁判均廢棄。
被上訴人應給付上訴人新臺幣貳佰肆拾參萬伍仟壹佰貳拾玖元，
及自民國一○六年十月十七日起，至清償日止，按年息百分之五
計算之利息。
其餘上訴駁回。
第一、二審訴訟費用（除確定部分外），由被上訴人負擔五分之
三，餘由上訴人負擔。
本判決所命給付部分，於上訴人以新臺幣柒拾肆萬元供擔保後得
假執行，但被上訴人如以新臺幣貳佰貳拾壹萬柒仟玖佰捌拾玖元
或等值之有價證券為上訴人供擔保後，得免為假執行。
    事實及理由
一、按訴狀送達後，原告不得將原訴變更或追加他訴。但擴張或
　　減縮應受判決事項之聲明者，不在此限，民事訴訟法第255
    條第1項第3款定有明文。又第二審訴之變更或追加，非經他
    造同意，不得為之。但第255條第1項第2款至第6款情形，不
    在此限，亦為同法第446條第1項所明定。查本件上訴人在原
    審原依民法第675、692、694、676條為請求，在提起上訴後
    追加依原上訴係適用或類推適用民法第692、694、676條、
    及依第179條之規定，請求：⒈被上訴人應交付上訴人有關附
    表一所列工程之所有會計帳冊、憑證、傳票、存摺、合約書
    、資產負債表、損益表及其他財務報表供原告查閱；並協力
    同上訴人清算附表所列工程之合夥財產。⒉被上訴人應給付
    上訴人新台幣（下同）509萬5000元，及自原審起訴狀繕本
    送達被上訴人翌日起至清償日止，按週年利率百分之五計算
    之利息；其餘請求於附表所列工程進行決算前，暫保留其應
    給付範圍之聲明。⒊前項之請求，上訴人願供擔保請准宣告
    假執行。嗣於查閱被上訴人提出之相關會計帳冊及憑證後，
    減縮依適用或類推適用民法第676條、及依第179條之規定，
    除請求於附表所列工程進行決算前，暫保留其餘應給付範圍
    之聲明外，減縮應受判決事項之聲明為：⒈原判決廢棄。⒉被
    上訴人應給付上訴人509萬5000元及自起訴狀繕本送達翌日
    起至清償日止，按年息百分之五計算之利息。⒊前項之請求
    ，上訴人願供擔保請准予宣告假執行。其請求之基礎事實均
    為上訴人於97-98年間之匯款投資合夥營造附表工程之同一
    事實所衍生之合夥利益分配，依首揭規定，其為追加或減縮
    ，於法並無不合，合先敘明。
二、上訴人主張：被上訴人於民國（下同）97年11月間因資金短
    缺邀同上訴人合夥出資，約定經營施作以國芳營造有限公司
    （下稱國芳公司）名義承攬之政府工程為事業，按出資比例
    分配盈餘，由被上訴人為執行業務之合夥人，而成立合夥契
    約（下稱系爭合夥契約），基於信賴兩造為表叔姪親戚關係
    而未簽訂書面契約，上訴人陸續出資共550萬元、占全部股
    款1600萬元之比為34.375%（另上訴人＜含林淑靜、林溪圳＞
    為1050萬元占比65.625%）。其後施作如附表所列工程(下稱
    系爭工程)之工程款及收益，屬兩造之共同財產。被上訴人
    係以國芳公司名義執行合夥事務製作帳簿，曾提供所製作國
    芳公司自98年6月30日至98年12月31日之報表，交付載明兩
    造合夥投資金額及占比之國芳公司資本額報表，並以存證信
    函承認兩造間有系爭合夥契約且有分配利益。因兩造合夥所
    經營施作系爭工程事業已告結束，被上訴人未曾召開合夥人
    會議、提出財務報表，致伊無從知悉合夥事業之實際經營狀
    況，因其表示已支付股款盈餘689萬5000元，惟實際僅於102
    年6月7日、103年8月26日分別收受利益130萬元、50萬元，
    其餘金額被上訴人並非為系爭合夥之利益分配而給付。本件
    計算廠商所獲得利潤應以財政部所訂營造業同業利潤標準計
    算獲利，國芳公司向國稅局申報數額不得作為認定系爭工程
    盈虧數額。對於附表記載薪資支出金額沒有意見，但應說明
    薪資如何攤派於系爭工程支出項目。被上訴人提出之各工程
    款項費用支出金額已含5%營業稅，且依被上訴人結算系爭工
    程為負債，虧損即無繳納營業稅問題，不得將結算總價再加
    計5%營業稅。機具五金什費轉帳傳票或有缺製票人、簽收人
    、項目情節不合、重複計算或無關，系爭工程發包委外施工
    ，此為非必要支出。空污費為實支實付，含料工費等，如後
    附浮報金額總表所示，浮報支出合計1億3711萬1185元等情
    。爰依民法第676條或類推適用該條請求分配合夥利益，或
    依不當得利法律關係，就所得分配合夥利潤4508萬7570元中
    ，先為請求命被上訴人給付509萬5000元及法定遲延利息，
    願供擔保請准宣告假執行，原審為上訴人敗訴之判決，尚有
    未洽，提起上訴並聲明：
    ㈠原判決廢棄。
    ㈡被上訴人應給付上訴人509萬5000元，及自起訴狀繕本送達
      翌日起至清償日止，按週年利率百分之5計算之利息。
    ㈢願供擔保，請准宣告假執行。
三、被上訴人則以：被上訴人否認系爭合夥契約存在，上訴人應
    就系爭合夥契約存在之事實負舉證責任。實則本件係由上訴
    人出資金錢，由被上訴人決定個案投資國芳公司所承攬之部
    分工程。被上訴人工程營運需資金周轉，上訴人要伊幫忙於
    個案投資，伊答應會拿到較銀行或民間借貸利息高之利潤，
    而將款項投資於上述工程。且被上訴人已於106年8月25日存
    證信函說明被上訴人投資國芳公司所承攬之個案（非全部）
    工程，並將上開工程之合約總價、結算總價及支出金額等資
    料提供予上訴人。本件系爭工程實屬虧損，詳如附表所示。
    另被上訴人已給付上訴人689萬5000元，超過上訴人給付之5
    50萬元，因上訴人積欠農會及銀行貸款，且上訴人主張其因
    選舉之用，怕被稽查選舉帳冊，故都以現金交付或匯款至他
    人帳戶，上訴人實已拿回投資額及盈餘。被上訴人曾請上訴
    人尋找粗工及引介水井所有人，而亦有動員全家在上訴人選
    舉時幫忙掃街拜票。本件係上訴人因配偶謝翠蓮擔任雲林縣
    議員爭取雲林縣政府98年度配合工程之編號⒒○○鄉○○村○○○路
    等路面改善工程，要求由伊經營之國芳公司施作，為掩飾上
    開工程配合款之收取利潤及回扣，始自97年11月至98年3月
    間偽投資合夥550萬元，得標後即要求先付工程合約總價707
    萬元半數353萬5000元，98年10-11月即取回款項300萬元，
    並要求該工程利潤230萬元及回扣78萬元，至99年2月9日已
    結算並給付54萬5000元清楚，兩造實無成立合夥契約之意思
    等語，資為抗辯，原審為上訴人敗訴判決並無不合，並答辯
    聲明：
    ㈠上訴駁回。
　　㈡如受不利之判決，請准提供現金或等值之有價證券為擔保
      ，免為假執行。
四、兩造不爭執及爭執事項
    甲、不爭執事項
      ㈠被上訴人為國芳營造有限公司（下稱國芳公司）之股東
        、董事及代表人，上訴人則自始均非為國芳公司之股東
        、董事或代表人。
      ㈡上訴人曾交付部分款項予被上訴人，交付部分款項給國
        芳公司，並由被上訴人記載於調字卷第21頁國芳公司資
        本額報表，其中項目欄編號二陳貞年金額550萬元，配
        比34.375%，並在其下項目欄各編號載明：
　　　　編號2-1，陳貞年（入現農會）金額50萬元。
　　    編號2-2，陳貞年（入現農會）金額50萬元。
　　    編號2-3，許育萍（匯款），金額70萬元。
　　    編號2-4，陳貞年押金（退匯彰銀），金額130萬元。
　　    編號2-5，陳貞年（入現農會）金額75萬元。
　　    編號2-6，陳貞年（入現農會）金額25萬元。
　　    編號2-7，謝翠蓮（轉帳），金額100萬元。
　　    編號2-8，陳貞年（入現）金額50萬元。
      ㈢被上訴人交付下列款項予上訴人，共計589萬5000元：
        ⒈98年10月23日，收受50萬元。
        ⒉98年11月2日，收受100萬元。
        ⒊98年11月11日，收受150萬元。
        ⒋99年2月9日，收受54萬5000元。
        ⒌101年8月17日，收受5萬元。
        ⒍102年6月7日，收受130萬元。
        ⒎103年1月29日，收受30萬元。
        ⒏103年3月31日，收受20萬元。
        ⒐103年8月26日，收受50萬元。
      ㈣原審卷第165頁至191頁單據上有關於上訴人之簽名，係
        上訴人所親簽。
      ㈤附表所示之工程均係以國芳公司為承攬人所簽訂之工程
        契約。
　　  ㈥上訴人於106年8月9日，寄發虎尾郵局第203號存證信函
        予被上訴人，表示上訴人於97年11間，與被上訴人等人
        合夥營建附表所示之工程，並委任被上訴人為合夥事業
        之業務執行人，該合夥事業迄今未為結算，請求被上訴
        人就合夥事業為結算並為報告。被上訴人於106年8月26
        日，寄發虎尾郵局第215號存證信函回覆上訴人，表示
        兩造有合夥個案投資附表編號1至9、11至13所示營建工
        程，該工程之盈虧如本院卷第71頁所示，前已曾提供詳
        細帳目；又上訴人已陸續支領股金及盈餘689萬5000元
        等語。上訴人於106年8月31日收受虎尾郵局第215號存
        證信函。
　　  ㈦上訴人有幫忙找鴻大電機陳明國重新安裝附表二編號13
        工程之深水馬達，以及找國造水電工程行張松義配電及
        維修水管。
　　　㈧國芳公司股東為被上訴人、林淑靜、林溪圳、顏素鍾、
        顏昆泉，每人出資300萬，公司在94年間資本額為1500
        萬元，至98年公司增資750萬元，總共資本額為2250萬
        元；在100年公司又增資1350萬元，資本額變更為3600
        萬元；104年增資1400萬元，增資後資本額為5000萬元
        ；106年增資1000萬元，總資本額為6000萬元。
  　　㈨於97年11月10日至98年3月10日間上訴人投入金錢之前，
        兩造並無工程上之往來。
  　　㈩兩造就本院卷二第31頁附表中合約總價、結算總價、支
        出金額，除薪資、機具五金什費、稅金外，均不爭執。
        (本院卷㈡第91頁108.5.16準備程序筆錄)。
  　　本院卷二第37頁支出明細表中雜項工程編號15和解金為2
        0萬元，超過部分不存在。
  　　國芳公司從98年到104年有支出薪資給員工或粗工。
  　　本院於109年11月05日準備程序就上訴人於108年11月04
        日民事變更聲明暨陳述意見(五)狀所提出之機具五金什
        費轉帳傳票之附件，其金額經上訴人補正及兩造核對後
        ，其結算金額核對無誤。就各附件爭執所挑選之金額以
        及總額分述如下：
    　　1.附件三：總金額為209萬2406元，所挑選之金額為13
          萬2267元，占總金額比例為6.321%。
    　　2.附件四：總金額為52萬4632元，所挑選之金額為3萬5
          145元，占總金額比例為6.698%。
    　　3.附件五：總金額為217萬4355元，所挑選之金額為13
          萬5781元，占總金額比例為6.244%。
    　　4.附件六：總金額為401萬8112元，所挑選之金額為35
          萬1266元，占總金額比例為8.742%。
    　　5.附件七：總金額為364萬4535元，所挑選之金額為12
          萬9528元，占總金額比例為3.554%。
　　乙、爭執事項　
      ㈠兩造之間就本院卷二第31頁附表所示之工程有無成立系
        爭合夥契約？或類似合夥之無名契約？
      ㈡上訴人主張適用或類推適用民法第676條，請求分配利益
        ，是否有理由？
      ㈢若被上訴人否認兩造間之契約關係，上訴人依不當得利
        法律關係，請求被上訴人給付509萬5000元，是否有理
        由？ 
五、兩造之間有成立系爭合夥契約：
　　按民法第667條第1項規定，稱合夥者，謂二人以上互約出資
    以經營共同事業之契約。又合夥為非要式行為，除當事人間
    有以作成書據為成立要件之約定外，苟二人以上已互約出資
    以經營共同事業，雖未訂立書據，其合夥亦不得謂未成立。
    是合夥關係之存在與否，應就當事人有無互約出資經營共同
    事業之客觀事實予以認定（最高法院32年上字第471號、64
    年台上字第1122號裁判要旨）。
　　本件上訴人主張：被上訴人於97年11月間因資金短缺邀同上
    訴人合夥出資，兩造約定經營施作以國芳公司名義承攬政府
    工程之事業，按出資比例分配盈餘，由被上訴人為執行業務
    之合夥人，而成立系爭合夥契約，基於信賴兩造為表叔姪親
    戚關係而未簽訂書面契約，上訴人陸續出資共550萬元、占
    全部股款1600萬元之比為34.375%，另上訴人及林淑靜、林
    溪圳為1050萬元占比65.625%，其後施作系爭工程之事實，
    為被上訴人所否認，並以前開情詞置辯。經查：
　　㈠上訴人於106年8月9日，寄發虎尾郵局第203號存證信函予
      被上訴人，表示上訴人於97年11間，與被上訴人等人合夥
      營建附表所示之工程，並委任被上訴人為合夥事業之業務
      執行人，該合夥事業迄今未為結算，請求被上訴人就合夥
      事業為結算並為報告。被上訴人於106年8月26日，寄發虎
      尾郵局第215號存證信函回覆上訴人，表示兩造有「合夥
      」個案投資附表編號1至9、11至13所示營建工程，該工程
      之盈虧如本院卷第71頁所示，前已曾提供詳細帳目；又上
      訴人已陸續支領股金及盈餘689萬5000元等語。如兩造不
      爭執事項㈥。由被上訴人之覆函，僅爭執個案投資營建工
      程範圍，對上訴人主張之兩造合夥並以被上訴人為合夥所
      經營事業之業務執行人、經營施作以國芳公司名義承攬營
      建工程之事業，並未爭執，並表明已提供詳細帳目。兩造
      均肯認所提供資金係合夥投資施作個案工程，被上訴人應
      係因有該合夥契約關係始提供合夥相關帳冊資料。
　　㈡上訴人前以臺灣雲林地方法院105年度訴字第28號訴請被上
      訴人提出國芳公司相關會計帳冊相關資料供查閱案件中，
      被上訴人於該案二審言詞辯論期日陳述略以：上訴人合夥
      對象是被上訴人個人，公司登記資料沒有將上訴人列為股
      東，上訴人的合夥是與被上訴人個人間的合夥關係，而非
      與國芳公司間的合夥關係等語（見本院105年度上字第205
      號影卷第145、146、151頁）。上訴人亦曾提出被上訴人
      所交付之國芳公司工程98年6-12月收入支出明細表作為證
      據（見原審法院105年度訴字第28號影卷第19-149頁）。
　　㈢被上訴人亦曾將國芳公司98年4月30日資本額報表交付上訴
      人，在項目欄編號二陳貞年金額550萬元，配比34.375%，
      詳如兩造不爭執事項㈡外。若非上訴人為合夥人，被上訴
      人會將國芳公司工程98年6-12月收入支出明細表、和載有
      資本額及兩造出資額及配比之國芳公司98年4月30日資本
      額報表交付上訴人，被上訴人亦不致在另案開庭時，承認
      合夥關係存在於兩造之間，是上訴人主張兩造成立之合夥
      所要經營之共同事業為施作以國芳公司名義承攬之工程，
      堪可採信。
　　㈣被上訴人交付上訴人之國芳公司98年4月30日資本額報表，
      除在項目欄編號二陳貞年金額550萬元、配比34.375%外，
      另記載項目欄編號一林福鴻（入現-農會合產）金額730萬
      元、配比45.625%；編號三林淑靜（現金農會）金額160萬
      元、配比10%；編號四林淑靜（現金農會）金額160萬元、
      配比10%。有上訴人提出之國芳公司資本額報表可證（見
      原審調字卷第21頁）。上訴人雖據而主張合夥存在於兩造
      與訴外人林淑靜、林溪圳四人之間，惟為被上訴人所否認
      ，前稱係在兩人之間云云。由上訴人所稱兩造合夥契約成
      立之經過，係僅由兩造協調，並無他人。訴外人林淑靜、
      林溪圳為被上訴人之姊、弟，為被上訴人所自承（見本院
      卷㈡第10頁），既未參與合夥之成立，上訴人又未提出其
      他證據證明，所主張四人成立合夥為不可採，應以被上訴
      人之前所稱之由兩造成立合夥較為可採，訴外人林淑靜、
      林溪圳之出資額及配比，應計入林福源之出資額及配比，
      就如同表所列許育萍、陳昇熙、謝翠蓮之金額及配比均列
      入陳貞年之配比相同，即兩造之出資額及配比，上訴人為
      550萬元34.375%、被上訴人為1050萬元65.625%。
　　㈤被上訴人嗣雖辯稱，本件係上訴人因配偶謝翠蓮擔任雲林
      縣議員爭取雲林縣政府98年度配合工程之編號⒒○○鄉○○村○
      ○○路等路面改善工程，要求由伊經營之國芳公司施作，為
      掩飾上開工程配合款之收取利潤及回扣，始自97年11月至
      98年3月間偽投資合夥550萬元，得標後即要求先付工程合
      約總價707萬元半數353萬5000元，98年10月即要求匯回款
      項，至同年11月11日共匯回300萬元（被上訴人原於108年
      2月27日稱353萬5000元有包括選舉借款300萬元，其間差
      額再請會計查帳；旋於108年3月28日庭期更正改稱300萬
      元有簽名、353萬5000元沒有簽名兩筆不一樣。卷㈠第450-
      451頁、卷㈡第11頁），並要求回扣78萬元，該工程實際利
      潤230萬元，至99年2月9日結算清楚，兩造實無成立合夥
      契約之意思云云。惟為上訴人所否認。本院查，由被上訴
      人所提出之該二紙轉帳傳票所載（原審訴卷第171頁），
      係應給付上訴人98年盈餘100萬元、田洋什支78萬元，扣
      減123萬5000元（已付353萬5000元減應付230萬元），是
      應付54萬5000元，並為實際支付。如果該部分係被上訴人
      所指係僅指編號⒒○○鄉○○村○○○路等路面改善工程，所應給
      付被上訴人要求之利潤及回扣，則上訴人之投資款應另全
      部還清，惟在此前被上訴人僅給付300萬元，怎會未提投
      資款550萬元之另250萬元部分？又上訴人何以會在其後再
      委請證人張貴斌在98年12月22日、99年1月6日匯款50萬元
      、80萬元予被上訴人（見本院卷㈢第127-130頁證人張貴斌
      證詞）。被上訴人辯稱上訴人投資550萬元，目的僅在掩
      飾配偶謝翠蓮擔任雲林縣議員所爭取雲林縣政府98年度配
      合工程之編號⒒○○鄉○○村○○○路等路面改善工程配合款之收
      取利潤及回扣，兩造並無合夥真意云云，即無可採。被上
      訴人另主張上訴人只能收取工程款707萬元11%之回扣78萬
      元，不能主張利潤230萬元云云，惟由被上訴人在所提出
      之該二紙轉帳傳票（原審訴卷第171頁）載明，上訴人除
      該230萬元外，尚另給付上訴人98年盈餘100萬元，與其主
      張已有不同，復無其他證據，再為不同之主張，尚難儘信
      。
六、按合夥之決算及分配利益，除契約另有訂定外，應於每屆事
　　務年度終為之。又分配損益之成數，未經約定者，按照各合
　　夥人出資額之比例定之。僅就利益或僅就損失所定之分配成
　　數，視為損益共通之分配成數。民法第676條、第677條第1
　　、2項定有明文。兩造有合夥契約關係，如前所述，兩造復
    均不爭執合夥所經營施作系爭工程事業已告結束，上訴人自
    得據而依上開規定，請求為合夥事業業務執行人之被上訴人
    給付分配合夥利益。
　　㈠如前所述，上訴人原出資額共550萬元，惟於年度終結前，
      即在98年10月23日、98年11月2、11日分別取回50萬元、1
      00萬元、150萬元，如兩造不爭執事項㈢，上訴人雖稱為借
      款，惟為被上訴人所否認，其後另委請證人張貴斌於98年
      12月22日、99年1月6日分別匯款50萬元、80萬元予被上訴
      人，業經證人張貴斌證述明確（見本院卷㈢第128頁），此
      等均在被上訴人99年2月8日分配98年盈餘100萬元(訴卷第
      171頁）前，大筆資金之進出，影響合夥股本甚鉅，應認
      為係投資額之減資及增資，並據以計算合夥利益分配，方
      屬公允。是上訴人之投資額為380萬元，占全部股款1430
      萬元配比26.57%；被上訴人投資額為1050萬元配比73.43%
      ，自應據此計算兩造所得分配之利益。
　　㈡兩造合夥經營共同事業之範圍為如附表所示之15項工程，
      為兩造所不爭執，上訴人並表示不再對其他項目（即原判
      決附表編號14、16、17、19-21）爭執主張（見本院卷㈠第
      455頁）。又被上訴人提出之工程契約書六冊之工程名稱
      及合約總價，工程結算驗收證明書15份（本院卷㈡第120-1
      45頁）之工程名稱、合約總價及結算金額均與被上訴人提
      出如本卷㈡第31頁附表其中合約總價、結算總價相符，復
      為上訴人所自認（本院卷㈡第117頁）。被上訴人將106年8
      月25日存證信函附合夥營建盈虧表（本院卷㈠第71頁）所
      列之人事費用、什支費用、支付利息、稅捐(含印花稅等)
      加至各工程，而提出工程結算收支表及收支明細表（本院
      卷㈡第19,31-75頁）。兩造並「就被上訴人提出如本卷㈡第
      31頁附表其中合約總價、結算總價、支出金額，除薪資、
      機具五金什費、稅金，及本卷㈡第37頁支出明細表雜項工
      程編號15和解金額超過20萬元部分有爭執外，其餘不爭執
      」等內容列為兩造不爭執事項（見本院卷㈡第119頁）。上
      訴人嗣另就系爭工程工程款費支出明細表有關混凝土費用
      支出置疑，認與工程決算書及營繕工結算明細表土木工程
      記載，有嚴重浮報支出情形云云，惟為被上訴人所否認。
      經查，兩造合夥僅係施作國芳公司承攬工程中之部分工程
      ，由上訴人提出之上開資料，除如六㈢之⒋空污費及⒌外線
      及鑑界費用外，其餘均尚不足以證明原所為之自認有何錯
      誤，其撤銷該部分自認，尚無可採。
　　㈢兩造合夥經營該等工程所獲取之利益：
　    ⒈上訴人主張向國稅局函調並以國芳公司97-104年年度結
        算申報書所載為各工程盈餘（見本卷㈡第179頁），不必
        逐筆對帳云云，惟兩造合夥並非就國芳公司所承攬之全
        部工程為營造，國芳公司年度申報書包含其他工程為年
        度統合申報，無法由公司申報書查核系爭工程盈虧，上
        訴人主張當無可採。再上訴人主張被上訴人浮報支出金
        額1億3711萬1185.33元，惟為被上訴人所否認。經查，
        被上訴人提出之支出明細表，係國芳公司就承攬工程購
        買貨物或勞務等支出之累計；而政府機關之工程決算明
        細表，係政府機關據以應支付給承攬人款項之計算方式
        ，兩者計算基楚不同，不能以工程決算明細表之工程費
        記載有異，即認被上訴人提出之支出明細表上相異記載
        款項為浮報金額，否則廠商承攬政府工程，何以會或有
        盈餘、或有虧損差別。又被上訴人提出如本卷㈡第19、3
        1頁附工程結算收支表其中合約總價、結算總價及支出
        金額，獲取之利益為虧損100萬1890元（計算式：結算
        總價423,086,258—支出金額424,088,148＝-1,001,890）
        之相關支出憑證，上訴人爭執各工程之薪資、機具五金
        什費、稅金列表如本卷㈡第171頁，再由被上訴人於108
        年7月11日、108年8月8、22日、108年9月12、20日、10
        8年10月14日提出相關帳冊、單據交上訴人審閱(本卷㈡
        第156、205,215,229,233,237頁)。相關支出憑證，已
        經公司股東大會通過向稅損機關報稅，復由上訴人逐筆
        核對，就各支出憑證可採與否具體爭執。故上訴人據政
        府機關之工程決算明細表，除如後述各項說明外，不能
        即認被上訴人支出金額浮報支出金額1億3711萬1185.33
        元。
　　　⒉薪資2344萬2145元部分：
　　　  被上訴人提出98、99、100、102、103、104年度之薪資
　　　  傳票作為薪資支出證明，上訴人認為沒有必要再核對薪
        資傳票，對於附表上爭執項目之各工程名稱薪資支出記
        載，有支付該等員工或粗工之薪資支出沒有爭執（見本
        卷㈡第158-159頁）。上訴人亦稱薪資與材料3:7為政府
        發包工程前估算成本之方式，工程完工仍應按實際支出
        計算之（見本卷㈢第29頁）。而國芳公司就系爭各工程
        所支付薪資配比，提出薪資及機具五金什費各年度合計
        支出統計表及分攤於個案工程明細表各乙件為據（見本
        卷㈡第163-165、171頁），除編號14的農業博覽會相關
        景觀及設施維護管理工程，因係維護標案，薪資占比達
        0.426416，並於備註欄說明外，其餘均係按工程之工程
        內容、工地位置、工期長短，而有按各工程支出金額配
        比自0.018738~0.096458不同的薪資支出，遠低於前所
        稱估算薪資成本占比，上訴人復未指出該等薪資之配比
        ，有何不合理之處。再被上訴人之國芳公司支出薪資之
        資料為上訴人所不爭，被上訴人將之分列於各工程，係
        在各工程間增或減，上訴人稱否認系爭編號13、14工程
        支出比較重、編號15工程薪資欄位係浮報虛列，即無可
        採。被上訴人指稱系爭各工程有各表列薪資支出，總共
        2344萬2145元，堪可採信。
　　  ⒊機具五金什費951萬3428元部分：
　　　　被上訴人以國芳公司於該時段施作承攬工程，計支出機
        具五金什費2550萬9451元，除編號14農業博覽會相關景
        觀及設施維護管理工程，因係維護標案，機具五金什費
        占比達0.067468外，就系爭工程配比占支出金額自0.00
        6102~0.047925，於備註欄說明，並提出薪資及機具五
        金什費各年度合計支出統計表及分攤於個案工程明細表
        各乙件為據（見本卷㈡第163-165頁）。再被上訴人之國
        芳公司支出機具五金什費之資料為可採與否，如後所述
        ，就有該支出部分，被上訴人將之分列於各工程，係在
        各工程間增或減，上訴人爭執編號15工程機具五金什費
        占比，即無可採。被上訴人就系爭各工程各表列機具五
        金什費配比，尚屬合理。因上訴人提出爭執項目附件三
        82筆、附件四30筆、附件五48筆、附件六262筆、附件
        七190筆，高達512筆，為免逐一審查耗費時間、勞力，
        經兩造同意，就上訴人所列附件之爭執傳票中，由上訴
        人於每項各抽取4-5筆，共抽取20筆詳細調查，並以傳
        票上所記載金額比例計算爭執項目總金額（見本卷㈡第2
        85-286、288頁）。
　　　　⑴爭執轉帳傳票上無製票人、簽收人、項目，無實際支
          出計209萬2406元（本卷㈡第269-271頁附件三）：
　　　　　①附件三100年10月23日「北港○○路11/8 12/7 12/15
            」1萬9090元。此係被上訴人轉帳傳票（本院卷㈡34
            3頁），上訴人否認有該等支出。被上訴人則以此
            原由零用金支出，因應會計師核帳時意見，始取得
            餐廳該三日的2600元、1萬1330元、5160元之收據
            或發票支出憑證（本院卷㈡405頁）,上訴人對其形
            式上真正不爭執，應可採信有該支出。
　　　　　②附件三100 年12月23日「便餐等北港」3萬1970 元
            。此係被上訴人本院卷㈡345頁轉帳傳票，上訴人否
            認有該等支出。被上訴人提出100年2月25日便餐1
            萬9090元支出憑證（本院卷㈡407頁），上訴人對其
            形式上真正不爭執，應可採信有該部分支出。惟就
            其中便餐1萬2880元部分，被上訴人要屬不能證明
            有支出。
　　　　　③附件三102 年9 月23日「北港中國醫」5萬5580 元
            。此為被上訴人之本院卷㈡第347頁轉帳傳票，上訴
            人否認有該等支出。被上訴人則提出102年9月17日
            夯土機2萬5200元及102年8月便餐3840元支出憑證
            統一發票（本院卷㈡409頁），上訴人對其形式上真
            正不爭執，就便餐3650元部分，上訴人則提出陳記
            小吃部開立102年8月27日便餐3650元之收據為憑（
            本院卷㈡411頁），應可採信有該部分支出。
　　　　　　另同上轉帳傳票之102年7、8月便餐各1萬元，被上
            訴人係以經營食品什貨飲料零售業之醉愛商行，所
            開立「品名空白」之收據作為支出憑證，品項不合
            ；再就禮盒2890元部分，則未提出任何憑證，均難
            認有該部分支出。
　　　　　④附件三102 年9 月26日「後安餐費便餐（筆跡）」1
            萬8620 元。此為被上訴人102年7月1日震動機2940
            元及便餐3300元、1060元、1300元、餐費8800元、
            餐飲1220元轉帳傳票（本院卷㈡349頁），上訴人否
            認有該等支出。被上訴人則提出相關之支出憑證（
            本院卷㈡第413、415頁）為證，上訴人對其形式上
            真正不爭執，應可採信有該部分支出。
　　　　　⑤附件三103年5月8日「永續藍帶下游」7007元。此為
            被上訴人同日2570元、620元、3817元轉帳傳票（
            本院卷㈡351頁），上訴人否認有該等支出。被上訴
            人則未提出何支出憑證證明，難認有該部分支出。
   　　　 ⑥綜上，就附件三部分，有該支出金額為8萬9490元（
            19,090＋19,090＋32,690＋18,620＝89,490）占比67.6
            6%（89,490/<89,490+42,777>）。無該部分支出金
            額為4萬2777元（12,880＋22,890＋7,007＝42,777）
            占比32.34%（42,777/<89,490+42,777>）。是就附
            件三轉帳傳票上無製票人、簽收人、項目，無實際
            支出計209萬2406元部分，應認有實際支出141萬57
            22（2,092,406*0.6766=1,415,722），無實際支出
            金額為67萬6684元（2,092,406*0.3234=676,684）
            。
　　　　⑵爭執轉帳傳票所載項目金額與實際情節不符，否認有
　　　    該等支出計52萬4632元（本卷㈡第245頁附件四）：
          ①102年3月6日「布袋戲傳習中心工程」1萬4785元，
            此係被上訴人2月雜支油資1萬0400元、五金1705元
            、氣體2400元、供品280元轉帳傳票（本院卷㈡353
            頁）。前三者被上訴人未提出何支出憑證證明，難
            認有該部分支出。就後者，被上訴人提出羽威食品
            商行收據證（本院卷㈡417頁），被上訴人以羽威食
            品商行出售之食品作為供品，尚稱合理，應認有該
            部分支出。
　　　　　②103年2月5日「後安驗收餐費5100元，此係被上訴人
            同日驗收技師餐費5100元轉帳傳票（本院卷㈡第355
            頁），上訴人否認有該等支出。被上訴人則提出該
            合計金額相符之支出憑證（本院卷㈡419頁）為證，
            上訴人對其形式上真正不爭執，應可採信有該部分
            支出。
　　　　　③103年2月5日「蚊港驗收餐費第8 次」2644元，此係
            被上訴人同日驗收技師餐費5100元轉帳傳票（本院
            卷㈡第357頁），上訴人否認有該等支出。被上訴人
            未提出何支出憑證或舉證證明，難認有該部分支出
            。
　　　　　④103年9月2日「市地重劃什支油資水等」9836元，此
            係被上訴人同日相同項目金額轉帳傳票（本院卷㈡
            第357頁），上訴人否認有該等支出。被上訴人未
            提出何支出憑證或舉證證明，難認有該部分支出。
　　　　　⑤103年12月18日「北港醫學市地重劃工程」2780元，
            此係被上訴人同日中國醫景觀工程未載摘要同金額
            轉帳傳票（本院卷㈡第361頁），上訴人否認有該等
            支出。被上訴人則提出幽浮休閒視聽中心歡唱費金
            額相同之支出憑證（本院卷㈡421頁）為證，上訴人
            對其爭執，提出之憑證與待證事實無關，不能採信
            有支出。 
　　　　　⑥就附件四部分，有該部分支出金額為5380元（280
　　　　　  ＋5,100＝5,380）占比15.31%（5,380/5,380＋29,
　　　　　  765）。無該部分支出金額為2萬9765元（14,505＋
　　　　　  2,644＋9,836＋2780＝29,765）占比84.69%（29,7
　　　　　  65/5,380＋29,765）。是就附件四轉帳傳票所載項
　　　　　  目金額與實際情節不符合計52萬4632元部分，應認
　　　　　  有實際支出8萬0321元（524,632元*0.1531=80,32
　　　　　  1），無實際支出金額為44萬4311元（524,632元*
　　　　　  0.8469=444,311）。
　　　　⑶爭執屬薪資卻重複列入機具五金什費之重複計算請求
          共計217萬4355元（本卷㈡第247頁附件五）：上訴人
          否認有該等支出，縱有支出不應同時列為薪資及機具
          五金什費。
　　　　　①99年2月23日「勞健保費」2萬4750元，此係被上訴
            人同日同科目同金額之轉帳傳票（本卷㈡第363頁）
            ，被上訴人提出98年12月勞退金5,945元、99年1月
            健保費8,343元、勞保費8,947元、勞退金1,515元
            之支出憑證（本院卷㈡423、425、427頁）為證，上
            訴人對其形式上真正不爭執，經兩造核對該勞健保
            費金額沒有與薪資重複計算（本卷㈡第445頁），應
            可採信有該部分支出。
　　　　　②99年5月26日「勞保健保勞退金」3萬3862元，此係
            被上訴人3月勞退金7077元、4月健保費1萬1452元
            、4月勞保費1萬5333元之轉帳傳票（本卷㈡第365頁
            ），被上訴人提出相同期日總金額之支出憑證（本
            院卷㈡439、441、443頁）為證，上訴人對其形式上
            真正不爭執，經兩造核對該勞健保費金額沒有與薪
            資重複計算（本卷㈡第445頁），應可採信有該部分
            支出。
　　　　　③103年4月25日「勞保費勞退保金健保費」7萬7169 
            元，此係被上訴人3月勞退金2萬0768元、3月健保
            費2萬6121元、3月勞保費3萬0280元之轉帳傳票（
            本卷㈡第367頁），被上訴人提出相同期日總金額之
            支出憑證（本院卷㈡435、437、439頁）為證，上訴
            人對其形式上真正不爭執，經兩造核對該勞健保費
            金額沒有與薪資重複計算（本卷㈡第445頁），應可
            採信有該部分支出。
　　　　　④綜上，是就附件五屬薪資卻重複列入機具五金什費
            之重複計算請求共計217萬4355元（本卷㈡第247頁
            附件五）部分，應認實際均有支出，且未重複計算
            。
　　　　⑷爭執轉帳傳票所載跟合夥工程機具五金什費無關共計4
          01萬8112元（本卷㈡第249-257頁附件六）：
　　　　　①附件六⓵103年3月4日「金門酒」1萬3050元、⓶101年
            1月4日「金萱茶、烏龍茶」12萬6000元、⓷101年1
            月4日「購買洋酒高粱酒」6萬4216元、⓸102年12月
            13日「布袋戲傳習中心工程戶外劇場」14萬2000元
            、⓹103年5月12日「稅金張家榮」6000元，此等係
            被上訴人相同期日金額之轉帳傳票（本院卷㈡369~3
            77頁）。
　　　　　②上訴人表示對於以上傳票真正沒有意見，雖有該等
            支出，惟不應列為工程機具五金什費項目（見本院
            卷㈡第240頁）。被上訴人將該等支出，以什費而將
            之列於工程機具五金什費項目，上訴人復未證明有
            列在其他科目之支出或有何重複，其主張不可採，
            應認被上訴人有支出附件六「轉帳傳票所載跟合夥
            工程機具五金什費無關」共計401萬8112元。
　　　　⑸爭執全部合夥工程竣工後即無轉帳傳票所載之支出計3
          64萬4535元（本卷㈡第259-267頁附件七）：
　　　　　①附件七⓵104年11月4日「北港醫學市地重劃工程油資
            」8177元、⓶104年12月8日「公司茶葉」4萬5630元
            、⓷105年1月4日「北港醫學市地重劃工程油資便當
            」2230元、⓸105年1月27日「勞保費勞退保金健保
            費」7萬0391元、⓹105年1月22日「稅張家榮」3100
            元，此為被上訴人相同期日總金額之轉帳傳票（本
            院卷㈡379~387頁）。
　　　　 ②綜上，上訴人表示對於以上傳票真正沒有意見，有有
           該等支出沒意見，雖有該等支出，惟工程已經完工
           ，惟不應列入工程機具五金什費項目（見本院卷㈡第
           241頁）。但查在工程實務，竣工後驗收前，尚有諸
           多收尾工程及維護工程進行，後續請尾款待請款，
           均須支出工資及什費等，不能以竣工後，即無須支
           出款項，上訴人復未證明有列在其他科目之支出。
           其主張不可採，應認被上訴人有支出附件七「全部
           合夥工程竣工後即無轉帳傳票所載之支出」計364萬
           4535元。
　　　⑹綜上，就上訴人爭執之機具五金什費951萬3428元部分：
        就附件五屬薪資卻重複列入機具五金什費之重複計算請
        求217萬4355元部分、附件六「轉帳傳票所載跟合夥工
        程機具五金什費無關」401萬8112元部分、附件七「全
        部合夥工程竣工後即無轉帳傳票所載之支出」364萬453
        5元部分，被上訴人均有支出。而就附件三轉帳傳票上
        無製票人、簽收人、項目，無實際支出209萬2406元部
        分，被上訴人有實際支出141萬5722元，無實際支出金
        額為67萬6684元。就附件四轉帳傳票所載項目金額與實
        際情節不符52萬4632元部分，被上訴人有實際支出8萬0
        321元，無實際支出金額為44萬4311元。是上訴人爭執
        機具五金什費未支出金額在112萬0995元（676,684＋444
        ,311＝1,120,995）之範圍內，方屬有據，逾此之839萬2
        433元（9,513,428-1,120,995=8392,433），並另以系
        爭工程為發包委外施工，此非必要支出云云，復無其他
        證據證明，即無可採。
　　　⒋就浮報空污費110萬8843元部分：
　　　　⑴編號1自行車道工程、編號2○○灣箱涵工程，工程決算
          書表之決算金額已有空氣污決防制費8萬3734元（本
          院卷㈢第293頁）、12萬8826元（本院卷㈣第53頁），
          上訴人主張被上訴人所列空污費1萬5041元、7萬4599
          元係浮報，應屬可採。
　　　　⑵編號5虎尾鎮公所閱讀環境計畫、編號8○○村淹水防護
          工程、編號9港村淹水防護工程、編號12○○鄉雨水下
          水道工程、編號13永續藍帶示範點工程、編號14農博
          景觀維護工程，工程決算明細書表之決算金額均已有
          空氣污決防制費2萬6109元、17萬8848元、15萬4103
          元、9459元、9萬2756元、2600元（見本院卷㈣第123
          、271、319、397、435、455頁工程決算書），上訴
          人主張被上訴人所列各該工程同額空污費係浮報，應
          屬可採。
　　　　⑶編號4○○鄉○○線截彎取直工程、編號7○○○○道路工程、
          編號10○○鎮○○路雨水下水道工程、編號11○○鄉○○村庄
          農路工程、編號15北港中國醫藥大學市地重劃工程景
          觀標，被上訴人分別編列空污費9158元、3408元、28
          萬6009元、4萬8065元、20萬8688元係浮報，惟未提
          出何證據資料佐證，空言謂空污費為政府補貼實報實
          銷，非工程成本，不能列為支出金額，即無可採。
　　　　⑷上訴人主張被上訴人浮報空污費，在55萬3515元（15,
          041+74,599+26,109+178,848+154,103+9,459+92,756
          +2,600=553,515）之範圍內方屬有據，逾此之主張要
          非可採。
　　  ⒌電費、外線費、鑑界費用：
　　　　編號8○○村淹水防護工程，其中線補費3300元、土地鑑
        界費8萬2000元，工程決算明細書表之決算金額均已有
        同額款項之決算（見本院卷㈣第271頁），再租賃保證金
        19萬元，應會退還，上訴人主張前二者係代繳款項縣府
        退還，被上訴人浮報此三者計27萬5300元，應可採信。
　　　　上訴人主張被上訴人編號15北港中國醫藥大學市地重劃
        工程景觀標，其中外線費9萬3000元、電費4萬0200元業
        由縣府補貼實報實銷，惟未提出何證據資料佐證，空言
        謂係浮報支出，尚無可採。
　　　⒍稅金2105萬4057元部分：
　　　　⑴按營業人以進項稅額扣抵銷項稅額者，應具有載明其
          名稱、地址及統一編號之左列憑證：①購買貨物或勞
          務時，所取得載有營業稅額之統一發票。②有第三條
          第三項第一款規定視為銷售貨物，或同條第四項準用
          該條款規定視為銷售勞務者，所自行開立載有營業稅
          額之統一發票。③其他經財政部核定載有營業稅額之
          憑證。加值型及非加值型營業稅法第33條定有明文。
          又公司法所稱公司負責人，在股份有限公司為董事；
          商業會計法所定商業負責人，依公司法、商業登記法
          及其他法律有關之規定；會計事項之發生，均應取得
          、給予或自行編製足以證明之會計憑證；代表商業之
          負責人違反商業會計法第14條規定，不取得原始憑證
          或給予他人憑證，處3萬元以上15萬元以下罰鍰，公
          司法第8條第1項、商業會計法第4條、第14條、第78
          條第2款亦有明定。準此，被上訴人間既擔任國芳公
          司之董事及負責人，自負有依前述規定，於國芳公司
          進貨或以進項稅額扣抵銷項稅額時，取得相關進項憑
          證之義務。
　　　　⑵上訴人主張被上訴人提出之各筆支付金額均已包括5%
          進項稅額營業稅，是在各項工程總支出金額不應再另
          計算5%營業稅。為瞭解各筆品項支出款項是否均支付
          5%進項稅額，乃請上訴人就被上訴人108年4月23日上
          訴陳報狀所附附件資料（本院卷㈡第33-75頁）各細項
          選定4-5項費用支出之進項稅額，由被上訴人提出交
          付款項時，銷貨人所交付之統一發票供核對。上訴人
          選定以下五筆：⑴○○灣○○路過路箱涵工程款費支出明
          細表中：①鋼筋材料-嘉一鋼鐵，98.12.07期，金額33
          2萬9000元。②RC預拌廠-蒼輝，98.10.06期，金額256
          萬1200元。⑵○○溪堤岸自行車道工程款費支出明細表
          中「明霓鐵材工程－蔡炎明」，日期99.01.07，金額7
          ,393,800元。⑶○○線榮光橋工程款費支出明細表中「
          桂田技術顧問有限公司」，日期98.09.09，金額84,3
          00元。⑷北港中國醫藥大學市地重劃工程景觀標－工程
          款費支出明細表中「混凝土瀝青－楠峰」，日期103.0
          4.10，本期金額999,900元，前期累計7,742,300元，
          本期累計8,742,200元。
　　　　　被上訴人則以上開支出均取得對方公司行號開立合法
          憑證內含營業稅，且經會計師查核申報營利事業所得
          稅無誤，故毋庸再提出上開發票云云置辯（見本院卷
          ㈡第473頁）。
　　　　　經查被上訴人國芳公司在購買貨物或勞務時，均應取
          得載有營業稅額之統一發票，是其在計算各工程總支
          出金額時，原則上應均已付該進項稅額營業稅，若果
          如其所稱支出金額未含該項稅額，當可提出該項交易
          之統一發票為證。惟上訴人僅提出「財政部中區國稅
          局納稅義務人違章欠稅查復表」載國芳公司尚無欠繳
          本稅及罰鍰為據(本卷㈡第207-209頁)，主張以其每件
          工程均依規定繳納5%營業稅。因其未載各工程之各筆
          交易金額及稅額，仍不能證明其所載支出金額未含進
          項稅額之營業稅，復未能提出該等銷項稅項之統一發
          票，是尚不能證明被上訴人附件所載工程之總價是未
          含5%營業稅，而得以另計列該項支出。況依被上訴人
          自己之計算，其支出金額較結算總價為高而呈負債，
          則在收取工程款開立銷項稅額統一發票時，即可扣減
          進項稅額，將該稅額轉由定作人負擔。其後被上訴人
          雖辯稱此係成本計算，泛指憑證瑕疵、不可扣抵進項
          稅額、超耗成本、印花稅及結案後查帳補稅等，一般
          在計算成本時之預估計算方式云云，惟未提出任何證
          據以實其說，亦無可信。是上訴人主張被上訴人不得
          另列支付5%營業稅金2105萬4057元部分，要屬可採。
　    ⒎和解金80萬元超過20萬元之60萬元部分：
　      本院卷㈡第37頁支出明細表雜項工程編號15記載和解金8
        0萬元，因受領保險理賠60萬元，實際支出20萬元，被
        上訴人亦自認為會計之疏漏，未將保險公司之理賠計入
        會計帳中，和解金為20萬元，超過部分不存在，如兩造
        不爭執事項。上訴人指稱被上訴人未支出該和解金60
        萬元部分，要屬有據。
　　　⒏綜上，依工程結算收支表記載之結算總價4億2308萬6258
        元、支出金額4億2408萬8148元（本院卷㈡第19頁）計算
        ，系爭工程原為虧損100萬1890元。惟就上訴人爭執事
        項：確有支出薪資2344萬2145元，就所列機具五金什費
        中有支出839萬2433元、未支出112萬0995元、浮報空污
        費55萬3515元、外線及鑑界費27萬5300元，未支出營業
        稅金2105萬4057元，增列和解金60萬元，是工程結算收
        支表中之支出金額扣減上述未支出及增列部分，實際支
        出應為4億0048萬4281元（424,088,148—1,120,995—553
        ,515—275,300—21,054,057—600,000＝400,484,281）。
        系爭工程結算總價4億2308萬6258元，扣減支出金額4億
        0048萬4281元，即為系爭工程之獲益2260萬1977元（42
        3,086,258—400,484,281＝22,601,977）。本件兩造合夥
        之系爭工程既有帳冊可以計算盈虧，上訴人請求按財政
        部所訂營造業同業利潤標準表計算系爭工程獲利狀況(
        本卷㈡第219頁)，要無可採。
　　㈣上訴人所得請求分配利益金額：
　　  ⒈上訴人之投資額為380萬元，按全部股款配比26.57%，計
        算所得分配之利益，系爭工程之獲益2260萬1977元，均
        如前述，上訴人所得請求之利益金額為600萬5345元（2
        2,601,977*26.57%≒6,005,345）。
　　  ⒉上訴人已自被上訴人處收受取得利益金額為335萬元：
　      ⑴99年2月8日收受100萬元（原審訴卷第171頁）：
　　　　　被上訴人以陳貞年簽名之轉帳傳票為據主張以現金支
          付，惟為上訴人所否認，由證人即國芳公司會計吳佩
          容之證詞：99年2月8日與99年2月9日轉帳傳票之盈餘
          100萬元是同一筆，99年2月9日轉帳傳票應給付陳貞
          年之盈餘100萬元加應給付田洋什支78萬元，扣減陳
          貞年應返還之123萬5000元（被上訴人以上訴人要求
          給付議員田洋工程費一半利潤353萬5000元，實際利
          潤230萬元，其間差額應扣還）後，實際支付陳貞年5
          4萬5000元(本院卷㈠第231-233頁）。所以應以100萬
          元計算該次之已分受利益，替代54萬5000元。
　　　　  上訴人雖另以已以現金354萬5000元清償所借之300萬
          元，上訴人始於99年2月9日退還54萬5000元。另稱除
          張貴斌匯款50萬元、80萬元外，在98年選舉後一週內
          以現金100萬元、30萬元償還，預扣差額40萬元，始
          領取54萬5000元。另又稱被上訴人應給付田洋工程費
          78萬元、另案工程費23萬5000元、公關費1萬元，扣
          除積欠40萬元及8萬元利息，所以才給付54萬5000元
          等語。惟為被上訴人所否認。被上訴人係為給付98年
          度盈餘及田洋什支始給付54萬5000元(訴卷第171頁）
          ，與上訴人所述不符，上訴人則未提出其他證據證明
          ，所辯即無可採。
　　　  ⑵101年8月17日5萬元，上訴人雖稱係為編號9之工程款
　　      預支，惟為被上訴人所否認，上訴人未提出其他證據
　　      證明，尚無可採。
　　　  ⑶103年1月29日收受之30萬元，上訴人雖稱係被上訴人
          要伊轉交給王清貴作為工資，惟為被上訴人所否認，
          證人王清貴雖證稱是上訴人說托延王瀛嘉附表編號9
          工程款，要給付托延工資(本院卷㈠第222-229頁）。
          惟由被上訴人提出，就該工程，王清貴及王瀛嘉與被
          上訴人有簽共同經營契約書，並均有給付工資，提出
          提出共同經營契約書及轉帳傳票並王瀛嘉簽收工資之
          轉帳傳票影本14紙為據（本院卷㈠第197,201-206,237
          -243頁），均有給付工資，又果須支付給王清貴或王
          瀛嘉工資，大可逕直接交付，何須藉上訴人轉交。上
          訴人所辯不可採。
　　　  ⑷103年3月31日20萬元部分：
　　　　  上訴人雖辯稱係上訴人投資之展億車業公司向被上訴
　　　　  人借款云云，惟由被上訴人提出之帳戶收支明細表係
　　　　  將該款項匯給上訴人，上訴人再匯給展億車業公司，
　　　　  上訴人所辯不可採信。
　　　  ⑸上訴人承認有收受102年6月7日130萬元、103年8月26
　　      日50萬元為紅利。
　　    ⑹是上訴人已自被上訴人處收受取得利益金額為335萬元
          （1,000,000元＋50,000元＋300,000元＋200,000元＋1,3
          00,000元＋500,000元＝3,350,000元）。
　　　 ⒊上訴人所得請求之金額： 
　　    上訴人所得請求之利益金額為600萬5345元，惟其已自
        被上訴人處收受取得利益金額為335萬元，是上訴人得
        請求被上訴人給付265萬5345元（6,005,345-3,350,000
        ＝2,655,345）。
七、綜上所述，上訴人依676條之規定，請求被上訴人應給付265
    萬5345元，及自起訴狀繕本送達之翌日即106年10月18日（
    於106年10月17日送達，見原審調卷第29頁送達證書）起至
    清償日止，按年息百分之5計算之利息部分，洵屬有據，應
    予准許；逾此部分之請求，為無理由，應予駁回。從而原審
    就上開應予准許部分，為上訴人敗訴之判決，並駁回其假執
    行之聲請，自有未洽，上訴意旨指摘原判決此部分不當，求
    予廢棄改判，為有理由，爰由本院廢棄改判如主文第二項所
    示，並依兩造之聲請，命供擔保後，為准免假執行之諭知。
    至於上開不應准許部分，原審為上訴人敗訴之判決，並駁回
    其假執行之聲請，並無不合。上訴人仍執陳詞，指摘原判決
    此部分不當，求予廢棄改判，為無理由，應駁回其上訴。
八、本件兩造就系爭工程既成立系爭合夥契約，如前所述，上訴
    人另主張成立類似合夥之無名契約，尚無可採。兩造間既有
    契約關係存在，上訴人依不當得利法律關係為請求，亦屬無
    據。本件事證已臻明確，兩造其餘之攻擊或防禦方法及所用
    之證據，經本院斟酌後，認為均不足以影響本判決之結果，
    爰不逐一論列，併此敘明。
九、據上論結，本件上訴為一部有理由、一部無理由，依民事訴
    訟法第450條、第449條第1項、第79條，第463條、第390條
    、第392條第2項、判決如主文。
中　　華　　民　　國　　109 　年　　12　　月　　28　　日
                  民事第一庭    審判長法  官  丁振昌
                     
                                      法  官  李素靖

                                      法  官  蔡孟珊
上為正本係照原本作成。
如不服本判決，應於收受送達後20日內向本院提出上訴書狀，其
未表明上訴理由者，應於提出上訴後20日內向本院補提出理由書
狀（均須按他造當事人之人數附繕本）上訴時應提出委任律師或
具有律師資格之人之委任狀；委任有律師資格者，另應附具律師
資格證書及釋明委任人與受任人有民事訴訟法第466條之1第1項
但書或第2項（詳附註）所定關係之釋明文書影本。如委任律師
提起上訴者，應一併繳納上訴審裁判費。
中　　華　　民　　國　　110 　年　　1 　　月　　7 　　日

                                      書記官  汪姿秀
【附註】
民事訴訟法第466條之1：
⑴對於第二審判決上訴，上訴人應委任律師為訴訟代理人。但上
  訴人或其法定代理人具有律師資格者，不在此限。
⑵上訴人之配偶、三親等內之血親、二親等內之姻親，或上訴人
  為法人、中央或地方機關時，其所屬專任人員具有律師資格並
  經法院認為適當者，亦得為第三審訴訟代理人。
民事訴訟法第466條之2第1項：
上訴人無資力委任訴訟代理人者，得依訴訟救助之規定，聲請第
三審法院為之選任律師為其訴訟代理人。
　　　　　　　　　　　　　　

















　　　　　　　　　　　　　　　　　　　　　　　　
附記：
本判決主文第二項有關「被上訴人應給付上訴人新臺幣貳佰肆拾
參萬伍仟壹佰貳拾玖元，及自民國一○六年十月十七日起，至清
償日止，按年息百分之五計算之利息。」之記載，顯有錯誤，應
更正為「被上訴人應給付上訴人新臺幣貳佰陸拾伍萬伍仟參佰肆
拾伍元，及自民國一○六年十月十八日起，至清償日止，按年息
百分之五計算之利息。」。
本判決主文第五項有關「本判決所命給付部分，於上訴人以新臺
幣柒拾肆萬元供擔保後得假執行，但被上訴人如以新臺幣貳佰貳
拾壹萬柒仟玖佰捌拾玖元或等值之有價證券為上訴人供擔保後，
得免為假執行。」之記載，顯有錯誤，應更正為「本判決所命給
付部分，於上訴人以新臺幣捌拾捌萬伍仟元供擔保後得假執行，
但被上訴人如以新臺幣貳佰陸拾伍萬伍仟參佰肆拾伍元或等值之
有價證券為上訴人供擔保後，得免為假執行。」。
中　　華　　民　　國　 109　　年　　12　　月　　29　　日
                  民事第一庭    審判長法  官  丁振昌
                     
                                      法  官  李素靖

                                      法  官  蔡孟珊
上為正本係照原本作成。
如對本裁定抗告，須於本裁定送達後10日內向本院提出抗告狀（
須附繕本），並應繳納抗告費新臺幣1千元，但對於判決已合法
上訴者不在此限。
中　　華　　民　　國　　110 　年　　1 　　月　　7 　　日

                                      書記官  汪姿秀